---
title: "时间序列分析第六章作业"
author: "Phlinsia"
date: "2024年4月30日"
CJKmainfont: SimSun
output:
  bookdown::pdf_document2:
    includes:
        header-includes:
          - \usepackage{xeCJK}
          - \usepackage{subfig}
          - \usepackage{subcaption}
        keep_tex: yes
    latex_engine: xelatex
---

```{r setup, echo=FALSE,include=FALSE}
knitr::opts_chunk$set(echo = TRUE)
knitr::opts_chunk$set(fig.width=8, fig.height=3)
library(showtext)
font_families()
showtext_auto()
library(devtools)
library(lattice)
library(latticeExtra)
library(gridExtra)
library(TSA)
library(pander)
library(zoo)
library(xts)
set.seed(1234)
```

## 练习 6.12

从包含100个观测值的时间序列中，我们计算得到以下自相关系数：
\[
\begin{cases}
  r_{1} = -0.49,\\
   r_{2} = 0.31,\\
  r_{3} = -0.21, \\
   r_{4} = 0.11\\
  \end{cases}
  \]
且满足条件 \[r_{k}| < 0.09 \quad \text{当} \quad k > 4.\]

仅依据这些统计量，我们尝试初步确定适合该序列的ARIMA模型。考虑到样本相关性的标准差，通过$\frac{2}{\sqrt{n}}=\frac{2}{\sqrt{100}}=0.2$，如果某个自相关系数的绝对值显著大于这个值，就可能意味着序列不是完全随机的，存在某种结构。我们或许可以考虑$\text{MA}(2)$或$\text{MA}(3)$模型作为可能的选项。

如果我们暂时假定一个$\text{MA}(2)$结构，可以利用公式来评估$r_3$的方差。

\[
\text{Var}(r_{k}) = {\frac{1}{n}} {\left[ 1+2 \sum_{j = 1}^{q} \rho_{j}^{2} \right]} \ \text{当} \ k > q
\]

基于已知的$r_1$至$r_4$，在假设MA(2)模型时，仅考虑$q=2$，计算$r_3$的方差。这里，$\rho_1$和$\rho_2$分别对应$r_1$和$r_2$的值（注意，实际应用中$\rho$应通过偏自相关函数PACF准确计算，但此处直接用了$r$值作为近似处理），代入公式:

\[\text{Var}(r_3) = \frac{1 + 3[(-0.49)^2 + (0.31)^2]}{100}= 0.016724\]

因此，$r_3$的标准化残差是其值除以方差的平方根：
\[\frac{r_3}{\sqrt{\text{Var}(r_3)}} = \frac{-0.21}{\sqrt{0.016724}} = -1.62.\]

鉴于该标准化残差的绝对值（$|-1.62|$）并未远大于1，未超过统计显著性的典型临界值（通常对于95%的置信区间约为1.96），我们根据这一证据得出结论，$\text{MA}(2)$模型未被拒绝。因此，基于呈现的自相关结构，一个$\text{MA}(2)$模型似乎是该时间序列合理的初步模型设定。


## 练习 6.13

假设有一个长度为121的平稳时间序列，该序列产生了以下样本偏自相关系数：

\[
\begin{cases}
\hat{\phi}_{11}=0.8, \\
\hat{\phi}_{22}=-0.6, \\
\hat{\phi}_{33}=0.08, \\
\hat{\phi}_{44}=0.00.
\end{cases}
\]

\[\frac{2}{\sqrt{n}}=\frac{2}{\sqrt{121}} = 0.181\]
这个界限来源于正态分布的95%置信区间概念，即大约有95%的数据点会落在均值$\pm 2$标准差的范围内。对于长度为$n$的时间序列，一个纯随机序列（即白噪声）的自相关系数的标准误大约为$\frac{1}{\sqrt{n}}$，因此，两倍的标准误即为$\frac{2}{\sqrt{n}}$。当PACF的绝对值超过这个界限时，我们倾向于认为该系数在统计上显著，意味着它可能对模型有所贡献。

提供的PACF值在前几阶显著不为零，特别是$\hat{\phi}_{11}=0.8$和$\hat{\phi}_{22}=-0.6$，这两个值的绝对值远大于0.181这一显著性界限。由于$\hat{\phi}_{33}=0.08$和$\hat{\phi}_{44}=0.00$的值接近零，且从$\hat{\phi}_{22}$到$\hat{\phi}_{33}$有一个明显的下降，这表明序列的自回归特性主要体现在前两阶滞后上。因此，基于PACF的这种表现，我们倾向于认为一个$\text{AR}(2)$模型足够捕捉到序列的主要自相关特性，而更高阶的滞后系数在统计上并不显著，故不纳入模型考虑。

## 练习 6.15


下表给出了一序列及其一阶差分的样本自相关函数（ACF），其中 \(n = 100\)。

| 延迟 (lag) | \(Y_t\) 的 ACF | \(\nabla Y_t\) 的 ACF |
| --- | --- | --- |
| 1 | 0.97 | -0.42 |
| 2 | 0.97 | 0.18 |
| 3 | 0.93 | -0.02 |
| 4 | 0.85 | 0.07 |
| 5 | 0.80 | -0.10 |

仅凭这些信息，我们会考虑使用哪个或哪些ARIMA模型对该序列进行分析？

一阶差分后，第1阶ACF为-0.42，之后的ACF值迅速减小并接近零，这提示序列经过一次差分后可能达到平稳。

样本自相关函数中缺乏衰减现象表明非平稳性。然而，在进行差分后，相关性显得更为合理。，\[\because \rho_1=-0.42 \therefore \text{Var}(r_1)=\frac{1 + 2(-0.42)^2}{100} = 0.0135\]
\[\because \rho_2=0.18 \therefore \text{显著性为}\frac{\rho_2}{\sqrt{\text{Var}(r_1)}}=\frac{0.18}{\sqrt{0.0135}} = 1.55\]
统计实践中，如果这个标准化值的绝对值大于约1.96（对应于95%的置信水平），则认为该自相关系数在统计上显著不为零。此处，虽然1.55小于1.96，但仍然较大，表明二阶自相关在统计上也是相对显著的，尽管可能不满足最严格的标准显著性水平。

差分后序列的ACF显示出了平稳性，并且至少有一阶自相关显著，这表明序列经过一次整合（I）后，可能还存在一定的自回归（AR）和滑动平均（MA）特性。IMA(1,1)模型意味着序列经过一次差分（整合部分）后，其残差显示出一阶自回归和一阶滑动平均的影响。因此，根据差分后ACF的模式和显著性测试结果，IMA(1,1)模型是进一步分析和检验的一个合理候选模型。

## 练习 6.16

针对长度为 $64$ 的时间序列，样本偏自相关系数如下所示：

| 延迟 (Lag) | 偏自相关系数 (PACF) |
| --- | ---- |
| 1   | 0.47 |
| 2   | -0.34 |
| 3   | 0.20 |
| 4   | 0.02 |
| 5   | -0.06 |

在这种情况下，我们应该考虑哪些模型呢？

在大样本情况下，一个纯随机序列（白噪声）的自相关系数大约会落在$\pm \frac{2}{\sqrt{n}}$的范围内。因此，如果某个PACF的绝对值大于$\frac{2}{\sqrt{n}}$，则认为它在统计上显著不为零，可能意味着该滞后阶在模型中是重要的。

因为$\frac{2}{\sqrt{64}} = 0.25$，并且从滞后3开始的所有偏自相关系数的绝对值都小于0.25。

PACF在Lag 1和Lag 2处有显著的非零值（0.47和-0.34），这意味着序列中存在明显的自回归特征，且在前两阶。而从Lag 3开始，PACF的值（0.20, 0.02, -0.06）都小于显著性界限$0.25$，这意味着在Lag 3及以后的自回归效应不显著。因此，基于PACF的这种“拖尾”（在高阶滞后逐渐减小至不显著）特性，我们可以推测原序列可能适合一个自回归模型，且其阶数为2，即$\text{AR}(2)$模型。


## 练习 6.20

Simulate an AR(1) time series with \(n = 48\) and with \(\phi = 0.7\).

```{r 200}
set.seed(241357); series=arima.sim(n=48,list(ar=0.7))
```

### a {-}

对于此模型，计算滞后1和滞后5的理论自相关系数。

\[
\rho_1 = \phi^1 = 0.7, \quad \rho_5 = \phi^5 = 0.16807
\]

### b {-}

计算滞后1和滞后5的样本自相关系数，并将这些值与理论值进行比较。

\[
\text{Var}(r_1) \approx \frac{1-\phi^2}{n}, \quad
\text{Var}(r_k) \approx \frac{1}{n}\left(\frac{1+\phi^2}{1-\phi^2}\right) \quad \text{（当$k$较大时）}
\]

```{r 20b1}
acf(series,lag.max=5)[1:5]
```

$r_n$ 的标准误差计算为 $\sqrt{\frac{1-\phi^2}{n}} = \sqrt{\frac{1-(0.7)^2}{48}} = \sqrt{0.010625} \approx 0.10$。至于 $r_5$ 的标准误差，则计算为
\[
\sqrt{\frac{1}{n}\left[\frac{1+\phi^2}{1-\phi^2}\right]} = \sqrt{\frac{1}{48}\left[\frac{1+(0.7)^2}{1-(0.7)^2}\right]} \approx 0.25.
\]
综合考虑这些标准误差，估计值 $0.768$ 对于 $\phi$ 而言，以及 $0.14$ 对于另一个系数，分别是真实值 $0.7$ 和 $0.16807$ 的极佳近似。

### c {-}

在相同的条件下使用新的模拟数据重复(b)部分的步骤。讨论在不同样本下估计的准确性如何变化。

### d {-}

多次重复时间序列的模拟以及$r_1$和$r_5$的计算过程，构建$r_1$和$r_5$的抽样分布。描述在相同条件下选取不同样本时，这些估计的精度如何变化。

```{r 20cd}
set.seed(132435); r1=rep(NA,10000); r5=r1
for (k in 1:10000) {series=arima.sim(n=48, list(ar=0.7));r1[k]=acf(series,lag.max=1,plot=F)$acf[1];r5[k]=acf(series,lag.max=5,plot=F)$acf[5]}
hist(r1); mean(r1); sd(r1); median(r1)
hist(r5); mean(r5); sd(r5); median(r5)
```

对于$r_1$的抽样分布，其均值为$0.618$（$\rho_1 = 0.7$），中位数为$0.631$，这与观察到的向较小值偏斜的情况一致。该分布的标准差为$0.11$，与渐近理论预测的约$0.10$非常吻合。

至于$r_5$的抽样分布，其均值为$0.033$（$\rho_5 = 0.168$），中位数为$0.032$，这与该分布接近对称的特点相符。此分布的标准差为$0.18$，与渐近理论值大约$0.25$较为相符。

本练习揭示了在样本量$n=48$如此之小时，准确估计简单AR(1)序列自相关函数的难度。你可以考虑使用更大的样本量，比如$n=96$或更大来重复此练习。此外，尝试不同的自回归参数$\phi$值也是值得探索的方向。

## 练习 6.21

### a {-}

```{r 21a}
set.seed(6453421); series=arima.sim(n=60,list(ma=-0.5))
```

\[
  \rho_1=-\frac{\theta}{1+\theta^2}=-\frac{0.5}{1+(0.5)^2}=-0.4
\]


### b {-}

```{r 21b}
acf(series,lag.max=1)[1]
```

滞后1处的自相关系数估计值为$-0.362$。$r_{1}$的标准误差计算为$\sqrt{c_{11} / n} = \sqrt{1 - 3\rho_{1}^{2} + 4\rho_{1}^{4} / n} = \sqrt{1 - 3(-0.4)^{2} + 4(-0.4)^{4} / 60} \approx 0.10$。该估计值位于真值$-0.4$的两倍标准误差范围内，表明估计较为精确。

### c {-}

### d {-}

```{r 21cd}
set.seed(534261); r1=rep(NA,10000); r5=r1
for (k in 1:10000) {series=arima.sim(n=60, list(ma=-0.5));r1[k]=acf(series,lag.max=1,plot=F)$acf[1]}
hist(r1); mean(r1); sd(r1); median(r1)
```

注意到$\rho_{1} = -0.4$。此处，抽样分布的均值为-0.390（中位数为-0.393），标准差为0.100。给出的大样本标准差是$\frac{0.79}{\sqrt{60}} = 0.102$，这与从抽样分布中获得的值非常接近，是一个极好的近似。

## 练习 6.25

### a {-}

```{r 25a}
round(ARMAacf(ar=0.7,lag.max=10),digits=3)
ACF=ARMAacf(ar=0.7,lag.max=10)
plot(y=ACF[-1],x=1:10,xlab='Lag',ylab='ACF',type='h'); abline(h=0)
```

### b {-}

```{r 25b}
set.seed(162534); series=arima.sim(n=36,list(ar=0.7)); acf(series)
```

模式匹配并不是很好，但请记住$n=36$。

### c {-}

$\phi_{11} = 0$ 并且对于其它所有的$k$，$\phi_{kk} = 0$。

### d {-}

参考(b)部分的答案，这里$r_1$的方差的平方根大约为$\sqrt{Var(r_1)} \approx \sqrt{(1-\phi^2) / n} = \sqrt{(1-0.7^2) / 36} = 0.12$，表明观测到的$r_1$值很好地落在了真实值的两倍标准误差之内。对于更高阶的滞后也一样。

### e {-}

```{r 25e}
pacf(series)
```

利用大约的标准误差$\frac{1}{\sqrt{n}} = \frac{1}{\sqrt{36}} = 0.167$，样本偏自相关函数（PACF）与理论上的PACF匹配得相当好。

## 练习 6.26

### a {-}

对于给定的模型，一阶偏自相关系数计算如下：

\[
  \rho_1=-\frac{\theta}{1+\theta^2}=-\frac{0.5}{1+(0.5)^2}=-0.4
\]
这是该模型中唯一非零的自相关系数。

### b {-}

```{r 26b}
set.seed(162534); series=arima.sim(n=48,list(ma=-0.5)); acf(series)
```

滞后1处的自相关系数看起来是合理的，但在滞后7和14处也出现了看似“显著”但实际上虚假的相关性。

### c {-}

对于MA(1)模型，偏自相关系数(\(\phi_{kk}\))的公式定义为：

\[
\phi_{kk} \,=\,-\frac{\theta^{k} ( 1-\theta^{2} )} {1-\theta^{2 ( k+1 )}} \, 
\text{当} \, k \geq1
\]

```{r 26c}
theta=0.5; phikk=rep(NA,10)
for (k in 1:10) {phikk[k]=-(theta^k)*(1-theta^2)/(1-theta^(2*(k+1)))}
plot(phikk,type='h',ylab='MA(1) 偏自相关系数',xlab='延迟'); abline(h=0)
```

### d {-}

```{r 26d}
pacf(series)
```

只有前两阶的样本偏自相关系数与理论值匹配良好。然而，样本偏自相关系数的标准误大约为\(\frac{1}{\sqrt{n}}=\frac{1}{\sqrt{48}}=0.14\)，表明在本例中仅滞后7的样本偏自相关系数超出了预期范围，其余的差异可视为抽样波动的结果。

## 练习 6.31

### a {-}

```{r 31a}
set.seed(15243); series=arima.sim(n=60,list(order=c(0,1,1),ma=-0.8))[-1]
library(urca); ur.df(series, type="none", selectlags="AIC")
```

### b {-}

```{r 31b}
ar(diff(series))
ur.df(diff(series), type="none", selectlags="AIC")
```

### c {-}

```{r 31c}
ur.df(diff(series), type="none", selectlags="AIC")
ar(diff(diff(series)))
ur.df(diff(series), type="none", selectlags="AIC")
```

## 练习 6.36

### a {-}

```{r 36a}
data(robot)
plot(robot,type='o',ylab='Robot End Position')
```

从这个图中，我们可能会尝试使用一个平稳模型，但同时也存在着足够的“漂移”现象，这使得我们怀疑序列可能存在非平稳性。

### b {-}

```{r 36b}
acf(robot)
pacf(robot)
```

这些图并不是特别明确，但偏自相关图（pacf）暗示了该序列可能适合一个AR(3)模型。

### c {-}

```{r 36c}
eacf(robot)
```

误差修正函数（EACF）则提示了一个ARMA(1,1)模型。


### d {-}

```{r 36d}
plot(armasubsets(y=robot,nar=14,nma=14,y.name='Robot',ar.method='ols'))
```

在这里，最佳模型包括了序列部分的一个1阶自回归项（AR term），以及移动平均部分（MA part）中的3阶和12阶滞后。

