---
title: "时间序列分析第五章作业"
author: "Phlinsia"
date: "2024年4月22日"
CJKmainfont: SimSun
output:
  bookdown::pdf_document2:
    includes:
        header-includes:
          - \usepackage{xeCJK}
          - \usepackage{subfig}
          - \usepackage{subcaption}
        keep_tex: yes
    latex_engine: xelatex
---

```{r setup, echo=FALSE,include=FALSE}
knitr::opts_chunk$set(echo = TRUE)
knitr::opts_chunk$set(fig.width=8, fig.height=3)
library(showtext)
font_families()
showtext_auto()
library(devtools)
library(lattice)
library(latticeExtra)
library(gridExtra)
library(TSA)
library(pander)
library(zoo)
library(xts)
set.seed(1234)
```


## 练习 5.1

识别特定的ARIMA模型，即确定$p$、$d$和$q$的值以及参数$\phi$和$\theta$的取值。

### （a）$Y_t = Y_{t-1} - 0.25Y_{t-2} + e_t - 0.1e_{t-1}$  {-}

此模型应该为**ARMA(2,1)**模型，其中$\phi_1 = 1,\phi_2 = -0.25$。检查平稳性条件，按照不等式：

\[\begin{cases}
\phi_1 + \phi_2 = 0.75 < 1\\
\phi_2 - \phi_1 = -1.25 < 1\\
|\phi_2| = 0.25 < 1
\end{cases}
\]

由于所有条件均满足，该过程为**平稳且可逆的ARMA(2,1)**模型，其中$\phi_1 = 1,\phi_2 = -0.25,\theta_1 = 0.1$。

### （b）$Y_t = 2Y_{t-1} - Y_{t-2} + e_t$  {-}

初看似乎为一个**AR(2)**模型，但$2 + (-1) = 1$，不严格小于1。改写方程：

$$Y_t - Y_{t-1} = (Y_{t-1} - Y_{t-2}) + e_t$$

似乎是差分$Y_t - Y_{t-1}$上的一个**AR(1)**模型，但AR系数将等于1。然而，二阶差分：

$$Y_t - 2Y_{t-1} + Y_{t-2} = e_t$$

为白噪声，表明$\{Y_t\}$为一个**IMA(2,0)**模型。

### （c）$Y_t = 0.5Y_{t-1} - 0.5Y_{t-2} + e_t - 0.5e_{t-1} + 0.25e_{t-2}$  {-}

对于AR部分，满足了平稳性检验不等式，确保了平稳性。将相同方程应用到模型的MA部分，发现MA部分可逆。因此，该模型为**平稳且可逆的ARMA(2,2)**模型，其中$\phi_1 = 0.5,\phi_2 = -0.5,\theta_1 = 0.5,\theta_2 = -0.25$
 

## 练习 5.2

对于下列每个ARIMA模型，给出$E(\nabla Y_t)$和$Var(\nabla Y_t)$的值。

### （a）$Y_t = 3 + Y_{t-1} + e_t - 0.75e_{t-1}$  {-}


\[\begin{gathered}
\because \nabla Y_t = Y_t - Y_{t-1} = 3 + e_t - 0.75e_{t-1}\\
\therefore E(\nabla Y_t) = 3,Var(\nabla Y_t) = [1 + (0.75)^2] \sigma_e^2 = \left[\frac{25}{16}\right] \sigma_e^2
\end{gathered}\]

### （b）$Y_t = 10 + 1.25Y_{t-1} - 0.25Y_{t-2} + e_t - 0.16e_{t-1}$  {-}

\[\nabla Y_t = Y_t - Y_{t-1} = 10 + 0.25(Y_{t-1} - Y_{t-2}) + e_t - 0.1e_{t-1}\]

所以该模型为平稳、可逆的ARIMA(1,1,1)模型，其中$\phi = 0.25$，$\theta = 0.1$，$\theta_0 = 10$

\[E(\nabla Y_t) = \frac{\theta_0}{1 - \phi} = \frac{10}{1 - 0.25} = \frac{10}{0.75} = \frac{40}{3}\]

\[
Var(\nabla Y_t) = \frac{(1 - 2\phi\theta + \theta^2)}{1 - \phi^2} \sigma_e^2 = \frac{(1 - 2(0.25)(0.1) + (0.1)^2)}{1 - (0.25)^2} \sigma_e^2 = 1.024 \sigma_e^2
\]



### （c）$Y_t = 5 + 2Y_{t-1} - 1.7Y_{t-2} + 0.7Y_{t-3} + e_t - 0.5e_{t-1} + 0.25e_{t-2}$   {-}

对AR特征多项式进行因式分解，得：
\[
1 - 2x + 1.7x^2 - 0.7x^3 = (1 - x)(1 - x + 0.7x^2)
\]

需要进行一次差分才能得到一个平稳的AR(2)过程。模型可以重写为：

\[
\nabla Y_t = 5 + \nabla Y_{t-1} - 0.7\nabla Y_{t-2} + e_t - 0.5e_{t-1} + 0.252e_{t-2}
\]

所以模型是一个ARIMA(2,1,2)，其中$\theta_{0} = 5, \theta_{1} = 0.5, \theta_{2} = -0.25,\phi_{1} = 1,\phi_{2}=-0.25,\phi_{0}=5$


## 练习 5.3

设$\{Y_t\}$按以下方式生成：
\[ Y_t = e_t + c e_{t-1} + c e_{t-2} + \cdots + c e_{t-n} + ce_0 \]

又$t > 0$

### （a）$\{Y_t\}$的均值函数与协方差函数，它平稳吗？{-}

$Y_t$的均值和方差分别为：

\[ E(Y_t) = 0 \]
\[ \text{Var}(Y_t) = \text{Var}(e_t + ce_{t-1} + ce_{t-2} + \cdots + ce_0) = (1 + tc^2)\sigma_e^2 \]

均值函数与协方差函数均随$t$变化。

假设$t < s$，则$Y_t$与$Y_s$之间的协方差为：

\[
\begin{aligned}
\text{Cov}(Y_t, Y_s) &= \text{Cov}(e_t + ce_{t-1} +ce_{t-2} + \cdots + ce_0, e_s + ce_{s-1} + \cdots + ce_t + ce_{t-1} + \cdots + ce_0) \\
{} &= (c + c^2 t)\sigma_e^2 = c(1 + ct)\sigma_e^2
\end{aligned}
\]

 
### （b）$\{\nabla Y_t\}$的均值函数与协方差函数 {-}

差分过程$\{\nabla Y_t\}$的均值和协方差函数：

\[ 
\begin{gathered}
\nabla Y_t=( e_t + ce_{t-1} +ce_{t-2}+ \cdots + ce_0)-( ce_t + ce_{t-1} + \cdots + ce_0)=e_t-(1-c)e_{t-1}
\end{gathered} \]
c取何值都平稳。

### （c）将$\{Y_t\}$识别为特定ARIMA过程  {-}

过程$\{\nabla Y_t\}$为MA(1)过程，$\therefore \{Y_t\}$为IMA(1,1)或ARIMA(0,1,1)其中$\theta = 1 - c$。若$|c| < 1$，则$\{\nabla Y_t\}$过程可逆。


## 练习 5.4

设$Y_t = A + Bt + X_t$，$\{X_t\}$随机游走。考虑$A$和$B$为常数时的情况。

### （a）$\{Y_t\}$的平稳性 {-}

$E(Y_t) = A + Bt$随$t$变化，过程$\{Y_t\}$**非平稳**。

### （b）$\{\nabla Y_t\}$的平稳性  {-}

\[\begin{gathered}
\nabla Y_t = Y_t - Y_{t-1} = (A + Bt + X_t) - (A + B(t-1) + X_{t-1}) = B + X_t - X_{t-1} = B + \nabla X_t\\ \therefore E(\nabla Y_t) = E(B) = B \\
\because \nabla X_t\text{是白噪声，而}B\text{为常数}\\
\space \text{Cov}(\nabla Y_t, \nabla Y_{t-k}) = \text{Cov}(B + \nabla X_t, B + \nabla X_{t-k}) = 0 \quad  (k > 0) \end{gathered}\]

因此，$\{\nabla Y_t\}$**平稳**。

现在假设$A$和$B$是独立于随机游走的$\{X_t\}$的随机变量。

### （c）$\{Y_t\}$的平稳性  {-}

在此情况下，$E(Y_t) = E(A) + E(B)t$。由于期望随$t$变化，过程$\{Y_t\}$**非平稳**。

### （d）$\{\nabla Y_t\}$的平稳性  {-}

当$A$和$B$为随机变量时，我们仍有$\nabla Y_t = B + \nabla X_t$。

$ E(\nabla Y_t) = E(B)$在$t$上恒定。

\[ \text{Cov}(\nabla Y_t, \nabla Y_{t-k}) = \text{Cov}(B + \nabla X_t, B + \nabla X_{t-k}) = \text{Var}(B) \quad k\text{任取} \]
协方差函数仅依赖于滞后$k$（不依赖$t$），即使$A$和$B$为随机变量，$\{\nabla Y_t\}$仍保持**平稳**。

## 练习5.7

考虑两个模型：
\[A:Y_{t}=0. 9 Y_{t \,-\, 1}+0. 0 9 Y_{t \,-\, 2}+e_{t}\]

由于\[
\begin{cases}
\phi_{1}+\phi_{2} < 1\\
\phi_{2}-\phi_{1} < 1\\
| \phi_{2} | < 1
\end{cases}
\]

故该过程为平稳$\mathrm{AR} ( 2 )$过程，其中 $\phi_{1}=0. 9,\phi_{2}=0.09$ 。

```{r ar(2)}
# 使用xyplot绘制图形
xyplot(Coefficient ~ Lag, data = data.frame(Lag = 1:20, 
      Coefficient = ARMAtoMA(ar=c(0.9,0.09),lag.max=20)),
       type = "o",      # 画出点并连线
       pch = 16,        # 点的样式
       col = "navy",    # 线和点的颜色
       xlab = "Lag Order", ylab = "MA Coefficient",
       main = "MA Coefficients of the Converted Model")
```

\[B:Y_{t}=Y_{t-1}+e_{t}-0. 1 e_{t-1}\]

由于 \[Y_{t}-Y_{t-1}=e_{t}-0. 1 e_{t-1}\]

故该过程为 IMA(1,1) 过程，其中 $\theta=0. 1$

\[\because Y_{t} \,=\, e_{t}+( 1-\theta) e_{t - 1}+( 1-\theta) e_{t - 2}+\cdots+( 1-\theta) e_{-m}-\theta e_{- m - 1}\]

$IMA(1,1)$ 模型的 $\psi$ 权重为 $1, 1-0. 1=0. 9,  1-0. 1=0. 9,1-0. 1=0. 9, \ldots$ 

因此，滞后阶数很大时，两个模型的 $\psi$ 权重非常相似。

\[\because Y_{t} = \pi_{1} Y_{t - 1}+\pi_{2} Y_{t -2}+\pi_{3} Y_{t - 3}+\cdots+e_{t}\]

对于 $k=1, 2, \ldots$，有$\pi_{k}=( 1-\theta) \theta^{k -1}$。则 $\pi_{1}=( 1-0. 1 )=0. 9,\pi_{2}=(1-0.1)(0.1)= 0.09, \, \pi_{3}=( 1-0. 1 ) ( 0. 1 )^{2}=0. 0 0 9,$依此类推。

两个模型的前两个 $\pi$ 权重完全相同，其余的 $\pi$权重几乎一样。实践层面这两个模型几乎无法区分。

## 5.11.Winnebago

### a {-}

图 \@ref(fig:winnebago2) 中的趋势看似接近指数增长，同时呈现出季节性模式，即销售在年尾有所下滑，春季月份则出现显著增长。

```{r winnebago2, fig.cap = "休闲车月度销量."}
data(winnebago)
winnebago <- as.xts(winnebago)
xyplot(winnebago, ylab = "销量")
```

### b {-}

我们对销量取对数后，发现趋势似乎变为随时间线性变化了 \@ref(fig:winnebago-log)。

```{r winnebago-log, fig.cap = "对数形式的月度销量."}
winnebago_log <- log(winnebago)
xyplot(winnebago_log, ylab = expression(log(销量)))
```

### c {-}

我们在图 \@ref(fig:winnebago-comp) 中展示了结果。两种模式相似，但当销售额较大时，分数相对变化的幅度似乎更大。

```{r winnebago-comp, fig.cap = "对数差分与分数相对变化的比较."}
winnebago_frac <- diff(winnebago) / lag(winnebago, 1)
winnebago_logdiff <- diff(log(winnebago))
winnebago_comp <- merge.xts(frac = winnebago_frac, logdiff = winnebago_logdiff)
xyplot(winnebago_comp, screens = c(1, 1), auto.key = TRUE,
       ylab = "销量",
       col = c("darkorange2", "navy"))
```

## 5.12.Standard & Poor

### a {-}

时间序列中存在指数增长趋势 (图 \@ref(fig:sp))，不过该趋势似乎在1970年左右开始趋于平稳。

```{r sp, fig.cap = "标准普尔指数季度值."}
data(SP)
SP <- as.xts(SP)
xyplot(SP, grid = TRUE)
```

### b {-}

我们在图 \@ref(fig:sp-log) 中对标准普尔指数的时间序列取对数。序列变得更加线性，但仍然存在指数模式。

```{r sp-log, fig.cap = "标准普尔指数的对数形式."}
sp_log <- log(SP)
xyplot(sp_log, ylab = expression(log(值)), grid = TRUE)
```

### c {-}

接着，我们计算分数相对变化和自然对数差分 (图 \@ref(fig:sp-comp))。我们看到两序列之间差异很小，仅在较高的数值上略有不同。

```{r sp-comp, fig.cap = "对数差分与分数相对差异的比较."}
SP_frac <- diff(SP) / lag(SP, 1)
SP_logdiff <- diff(log(SP))
SP_comp <- merge.xts(frac = SP_frac, logdiff = SP_logdiff)
xyplot(SP_comp, screens = c(1, 1), auto.key = TRUE,
       ylab = "销量",
       col = c("darkorange2", "navy"))
```

## 5.13.Air passengers

### a {-}

我们在图 \@ref(fig:airpass) 中绘制了月度国际航空乘客人数，注意到存在明显的季节性趋势，可能还存在轻微的指数增长。方差似乎也随着增大。

```{r airpass, fig.cap = "月度航空乘客总数."}
data(airpass)
airpass <- as.xts(airpass)
xyplot(airpass, ylab = "乘客数")
```

### b {-}

如同前面的练习，我们对因变量（本例中为乘客总数）取自然对数，发现已将趋势线性化（或者可能是指数递减？），同时也稳定了序列的方差。

```{r airpass-log, fig.cap = "对数形式的月度航空乘客总数."}
airpass_log <- log(airpass)
xyplot(airpass_log, ylab = expression(log(航空乘客数)))
```

### c {-}

接下来，我们计算分数相对变化和自然对数差分 (图 \@ref(fig:airpass-comp))。我们看到两序列之间差异很小，仅在较高的数值上略有不同。

```{r airpass-comp, fig.cap = "对数差分与分数相对差异的比较."}
airpass_frac <- diff(airpass) / lag(airpass, 1)
airpass_logdiff <- diff(log(airpass))
airpass_comp <- merge.xts(frac = airpass_frac, logdiff = airpass_logdiff)
xyplot(airpass_comp, screens = c(1, 1), auto.key = TRUE,
       ylab = "销量",
       col = c("darkorange2", "navy"))
```

## 5.15 强生公司季度数据

### a {-}

```{r 15a, fig.cap = "强生公司季度数据."}
data(JJ); xyplot(JJ,type='l',ylab="收入",col="navy")
```

可见在1960-1975年每股收益呈现小幅度波动上升，从75年开始每股收益激增，且更不稳定。


### b {-}

```{r 15b, message=FALSE, warning=FALSE, error=FALSE}
BC <- BoxCox.ar(JJ)
BC <- BoxCox.ar(JJ, lambda = seq(0.0, 0.35, 0.01))
```

第一张图显示了初始默认的Box-Cox分析。第二张图则显示了更多的细节，因为$\lambda\in(0,0.35)$，所以$\lambda$的最大似然估计为0.17，其95%置信区间为0.02到0.32。后续分析，我们使用$\lambda=0.17$。

### c {-}

```{r 15c}
xyplot((JJ)^0.17,type='l',ylab='变换后收入',col="navy")
```

方差已稳定，但在建立平稳模型前，必须对明显的趋势进行处理。

### d {-}

```{r 15d}
xyplot(diff((JJ)^0.17),type='o',ylab='差分变换后收益',col="navy")
```

现在增长趋势已经没了，但可能还有波动的季节效应需要处理。


## 5.16

### a {-}

```{r 16a}
data(gold); xyplot(gold,type='o',ylab='每日金价',col="gold")
```

可见05年上半年金价稳定，仅有小幅度的波动，而年末交易日价格激增。

### b {-}

```{r 16b}
xyplot(diff(log(gold)),type='o',ylab='金价差分',col="gold")
```

### c {-}

```{r 16c}
acf(diff(log(gold)),main='对数差分数据')
```

自相关系数均接近0且小范围波动。所以数据独立，似乎遵循随机游动模型。

### d {-}

```{r 16dd}
hist(diff(log(gold)),main='对数差分数据')
```

从直方图可以看出，数据经过对数变换和差分之后近乎为白噪声序列，因为差分数据的数值集中在0附近波动，说明数据独立，互不影响。

### e {-}

```{r 16e}
qqnorm(diff(log(gold))); qqline(diff(log(gold)));
shapiro.test(diff(log(gold)))
```

Q-Q图表明该分布偏离正态性。特别是未尾比正态分布要高。

Shapiro-Wilk检验的p值为0.015，进一步验证了正态性的偏离。
